臺灣臺中地方法院民事判決　九十三年度訴字第一七八三號
　　原　告　乙○○
　　被　告　甲○○
右被告因傷害案件，原告提起請求損害賠償之附帶民事訴訟（九十三年度附民字第一
九六號），經本院刑事庭裁定移送前來，於中華民國九十三年二月三日言詞辯論終結
，本院判決如左︰
    主  文
被告應給付原告新臺幣捌萬伍仟玖佰捌拾壹元，及自民國九十三年八月三日起至清償
日止，按週年利率百分之五計算之利息。
原告其餘之訴駁回。
訴訟費用由被告負擔五分之一，餘由原告負擔。
本判決原告勝訴部分，得為假執行。
原告其餘假執行之聲請駁回。
    事實及理由
一、本件原告起訴主張：被告於民國九十二年八月十五日十二時許，在臺中縣大雅鄉
    ○○路○段六十八號「大有資源回收場」內，將原告推倒壓制在地，並出手毆打
    原告，致原告受有腦震盪合併臉部撕裂傷一×三公分、胸部挫傷及左耳擦傷等傷
    害，爰依據侵權行為之法律關係，請求被告賠償原告支出醫藥費新臺幣（下同）
    萬伍仟玖佰捌拾壹元及精神損害賠償伍拾萬元，合計伍拾萬伍仟玖佰捌拾壹
    元，及自起訴狀繕本送達翌日起至清償日止，按年息百分之五計算之利息，並陳
    明願供擔保，請准宣告假執行。被告則未於言詞辯論期日到場，亦未提出書狀作
    何聲明或陳述。
二、本件被告受合法通知，無正當理由，未於言詞辯論期日到場，核無民事訴訟法第
    三百八十六條各款所列情形，爰依原告之聲請，由其一造辯論而為判決。
三、按訴狀送達後，原告不得將原訴變更或追加他訴，但擴張或縮減受判決事項之聲
    明者，不在此限，民事訴訟法第二百五十五條第一項第三款定有明文。原告起訴
    時，原聲明被告應給付原告伍拾玖萬伍仟玖佰捌拾壹元，及自起訴狀繕本送達翌
    日起至清償日止，按年息百分之五計算之利息，嗣於九十四年二月三日本院言詞
    辯論時，減縮聲明被告應給付原告伍拾萬伍仟玖佰捌拾壹元，及自起訴狀繕本
    送達翌日起至清償日止，按年息百分之五計算之利息，核屬減縮應受判決事項之
    聲明，與前揭規定相符，應予准許。
四、原告主張被告於九十二年八月十五日十二時許，在臺中縣大雅鄉○○路○段六十
    八號「大有資源回收場」內，將原告推倒壓制在地，並出手毆打原告，致原告受
    害之事實，業據其提出醫藥費收據影本六張為證；而被告因上開傷害犯行，經原
    告訴由臺中縣警局豐原分局報請臺灣臺中地方法院檢察署檢察官後偵查起訴，並
    經臺灣高等法院臺中分院以九十三年度上易字第一０九四號刑事判決判處被告傷
    害人之身體，處拘役伍拾日，如易科罰金，以參佰元折算壹日確定，經本院調閱
    上開刑事卷證屬實。被告對於原告主張之前開事實，已於相當時期受合法之通知
    ，而於言詞辯論期日不到場，亦未提出準備書狀爭執，依民事訴訟法第二百八十
    條第三項準用同條第一項之規定，應視同自認，則原告之主張，自堪信為真實。
五、按因故意或過失，不法侵害他人之權利者，負損害賠償責任；不法侵害他人之身
    體、健康、名譽、自由、信用、隱私、貞操，或不法侵害其他人格法益而情節重
    大者，被害人雖非財產上之損害，亦得請求賠償相當之金額，民法第一百八十四
    條第一項、第一百九十五條第一項分別定有明文。原告因被告之傷害犯行而受有
    傷害，已如前述，足認被告係故意不法侵害原告之身體、健康等人格權，則揆之
    上開規定，被告自應負侵權行為損害賠償責任。玆就原告請求之各項賠償金額審
    酌如下：
　(一)醫療費萬伍仟玖佰捌拾壹元部分：
  　１按因侵權行為致身體或健康受傷害而支出或尚未支出之醫療費（包括住院費、
      手術費、藥品費、檢驗費、診斷費等），如為醫療上所必要者，屬民法第一百
      九十三條第一項所稱之增加生活上之需要，被害人自得依前開各規定請求加害
      人賠償。然若未經醫師處方，又不能舉證證明為醫療上所必須之費用，則不得
      依前開規定求償（最高法院五十九年度台上字第七六七號判決參照）。
  　２查原告因被告傷害而支出醫療費用合計萬伍仟玖佰捌拾壹元，業據其提出醫
　　　藥費收據影本六張為證，並有清泉綜合醫院於九十三年十月二十八日以清泉字
　　　第九三０一一六號函復本院所附之原告就診期間醫療費用明細在卷可稽，是原
　　　告就此部分之請求，自屬有據。
　(二)精神慰撫金伍拾萬元部分：
  　１按慰藉金之賠償須以人格權遭遇侵害，使精神上受有痛苦為必要，其核給之標
      準固與財產上損害之計算不同，然非不可斟酌雙方身分資力與加害程度，及其
      他各種情形核定相當之數額，有最高法院五十一年度臺上字第二二三號判例可
      參。
  　２查本件原告係認為其土地相鄰之「大有資源回收場」未妥善處理垃圾，導致垃
  　　圾到處亂飛，甚至阻塞排水溝，乃於九十二年八月十五日十二時許，邀同大雅
　　　鄉四德村村長張金發至「大有資源回收場」察看水溝被垃圾阻塞之情形，原告
  　　當場與該資源回收場之負責人陳豐源發生爭吵，被告（陳豐源之侄）見狀，即
 　   示意陳豐源不必予以理會，原告心中更為不滿，而與被告發生肢體衝突，彼此
　    互相拉扯，被告竟與另一不詳姓名之成年男子共同基於傷害之犯意，由被告將
    　原告推倒並壓制於地，與該不詳姓名之成年男子徒手毆打原告，致原告受有腦
　　　震盪合併臉部撕裂傷一乘０˙三公分、胸部挫傷、左手擦傷等傷害，有臺灣高
　　　等法院臺中分院以九十三年度上易字第一０九四號刑事判決一份在卷可稽。本
　　　院斟酌原告遭被告與另一不詳姓名之成年男子共同毆打，致受有腦震盪合併臉
　　　部撕裂傷一乘０˙三公分、胸部挫傷、左手擦傷等傷害，精神確實痛苦，惟其
　　　亦與被告發生肢體衝突，彼此互相拉扯，本身亦有相當程度過錯；而原告名下
　　　有房屋一筆、土地十八筆，財產總額高達壹億零肆佰萬零肆仟柒佰肆拾元，九
　　　十二年度全部所得總額高達壹佰貳拾陸萬肆仟伍佰伍拾柒元，反觀被告名下僅
　　　有汽車二部，九十二年度全部所得僅有壹拾玖萬壹仟玖佰拾玖元，有本院依
　　　職權調閱兩造財產所得調件明細表附卷可稽，原告資力遠高於被告等情，因認
　　　原告請求被告賠償精神慰撫金伍萬元為適當，逾此部分之請求，自難准許。
六、綜上所述，原告依侵權行為損害賠償之法律關係，請求被告給付醫療費萬伍仟
    玖佰捌拾壹元、精神慰撫金伍萬元，合計捌萬伍仟玖佰捌拾壹元，及自起訴狀繕
    本送達翌日即九十三年八月三日起至清償日止，按年息百分之五計算之利息，為
    有理由，應予准許；逾此部分之請求，為無理由，應予駁回。
七、末按所命給付之金額未逾五十萬元之判決，法院應依職權宣告假執行，民事訴訟
    法第三百八十九條第一項第五款定有明文。本件所命給付之金額既未逾五十萬元
    ，爰依上揭規定職權宣告假執行。原告雖陳明願供擔保，聲請宣告假執行，原告
    勝訴部分既依職權宣告假執行，無從依被告之聲請准供擔保免為假執行；至原告
    敗訴部分，其假執行之聲請已失所附麗，不予准許，應併予駁回。
據上論結：本件原告之訴，為一部有理由，一部無理由，爰依民事訴訟法第七十九條
、第三百八十五條第一項，第三百八十九條第一項第五款，判決如主文。
中　　　華　　　民　　　國　　九十四　　年　　　二　　　月　　 十七 　　日
                              臺灣臺中地方法院民事第二庭
~B法　　　官　劉正中
右為正本，係照原本作成。
如對本判決上訴，須於判決送達後廿日內向本院提出上訴狀（須附繕本）。
中　　　華　　　民　　　國　　九十四　　年　　　二　　　月　　 十七 　　日
~B法院書記官
